臺灣臺北地方法院交通事件裁定　　　　　　　　　　九十三年度交聲字第五三六號
　　異議人即
　　受處分人　　甲○○
右異議人因違反道路交通管理處罰條例案件，對於臺北市交通事件裁決所於九十三年
六月十四日所為之處分 (原處分案號：北市交裁三字第二二－ＡＢＷ八四０六四四號
)，聲明異議，本院裁定如左：
    主   文
原處分撤銷。
甲○○不罰。
    理   由
一、按法院受理交通事件，準用刑事訴訟法之規定，道路交通管理處罰條例第八十九
    條前段定有明文，是刑事訴訟法第一百五十四條「犯罪事實應依證據認定之，無
    證據不得推定其犯罪事實。」規定及最高法院四十年台上字第八六號判例所揭示
    「事實之認定，應憑證據，如未能發現相當證據，或證據不足以證明，自不能以
    推測或擬制之方法，為裁判基礎。」之旨，於法院審理行為人違反道路交通管理
    處罰條例案件時，當有其適用。
二、本件原處分機關認受處分人即異議人甲○○於民國九十三年四月三十日凌晨二時
    九分許，酒後駕駛其所有車號四九五六－ＤＦ號自用小客車，並因不勝酒力，將
    上述車輛停在復興南路一段內側第二車道（靠近市○○道）上休憩，經台北市警
    察局保安警察大隊第二中隊員警王琪瑋赴現場了解，發現該車輛尚未熄火，經駕
    駛人呼氣測試其酒精濃度，呼氣濃度達０．九八毫克／升，乃以以受處分人有違
    反道路交通管理處罰條例第三十五條第一項第一款「酒精濃度超過規定標準駕駛
    汽車」規定之行為掣單舉發，嗣受處分人於舉發通知單上所載之應到案日期前向
    原處分機關提出申訴，經原處分機關請原舉發單位即台北市警察局保安警察大隊
    調查結果，仍認受處分人有前開違規行為，原處分機關乃依前揭道路交通管理處
    罰條例第三十五條第一項第一款、違反道路交通管理事件統一裁罰基準規定裁處
　　受處分人罰鍰新台幣四萬九千五百元，並吊扣受處分人駕駛執照十二個月之處分
  　。
三、訊據受處分人堅決否認有任何違反道路交通管理處罰條例規定之行為，辯稱：當
    天開車的人不是我，是我朋友曾智偉，當時我坐在路邊休息，警察就把我帶走，
    我有跟警察說車子不是我開的，我們因為吵架，他就將車停在路邊，自己先走，
    我沒有開車等語。經查：
（一）證人曾智偉於本院調查時隔離訊問，於了解具結意義並擔負偽證罪之心理壓力
      下，依法具結而證述：「（問：九十三年四月三十日凌晨左右你人在哪裡？）
      答：在家裡，異議人是到家裡找我。（問：後來你有跟他出門嗎）？答：有。
      （問：異議人找你作何事？）答：找我出去，原本說要找朋友收錢，我有跟他
      出去，要去三重，在車上我才知道他要找的人是我朋友李正宏，因為李正宏跟
      我很熟，我就說等你清醒後再去找李正宏，我原本就想要拒絕異議人，但是我
      怕他吵到我媽媽，所以我又先跟他出門。（問：為何在快車道上將異議人丟下
      ？）答：因為我跟他說隔天等你清醒後再去找李正宏，他坐在後座，就一直拉
      我的手一直吵，我無法開車，我就跟他說我不管你了，我就下車。（問：你當
      時車子停在哪裡？）答：停在復興南路，在忠孝東路與復興南路口附近，那時
      沒什麼車子，我沒有找警察。」等語。證人曾智偉明確證述當時確實係由其駕
      車與異議人一同出門，後因雙方發生爭吵，乃將車輛停在路上即下車離開等情
      ，依證人所述，若在白天車水馬龍之復興南路上即有違常情，惟當時時間為凌
      晨二時許，街道上車流量自與白天情況大不相同，證人曾智偉表示當時不理會
      異議人，憤而離去，即並非無可能，且於本件卷存證據資料內並無任何積極證
      據足以證明證人曾智偉上開供述係屬虛偽，證人經隔離訊問後所述與異議人所
      述之情節亦大致相符，本院因認曾智偉此部份所為之供述，得為異議人有利之
      認定。
（二）按道路交通管理處罰條例第三十五條第一項之規定：「汽車駕駛人，【駕駛汽
      車】經測試檢定有左列情形之一者，處新臺幣一萬五千元以上六萬元以下罰鍰
      ，並當場移置保管其車輛及吊扣其駕駛執照一年；因而肇事致人受傷者，並吊
      扣其駕駛執照二年；致人重傷或死亡者，吊銷其駕駛執照，並不得再考領：一
      酒精濃度超過規定標準。」，依證人即當時查獲異議人之員警王琪瑋於本院調
      查時到庭具結後證述：「（九十三年四月三十日大約凌晨二時九分，你是否查
      獲本件違規事件，當日的查獲情形如何？）答：跟我在檢察官那邊陳述相同，
      當天在忠孝東路、復興南路口擴大臨檢，有人跑來跟我們說復興南路、市○○
      道○路口有人在車上睡著，我們總共三個員警一起過去看，那車引擎未熄火，
      停在路中間，紅綠燈停止線後方的第二台車，但車門是打開的，後來問受處分
      人，受處分人證詞反覆不一，一下說是他開的，一下說是他朋友開的。（問：
      當你趕到現場，受處分人當時之情形？）答：'當時我趕到現場，車上沒有人
      ，我以為是贓車，就四處找看駕駛有無在附近，後來在附近的騎樓地，看到受
      處分人坐在地上抽煙，我有問他車子是不是他的，他說是，當時他已經爛醉，
      我問他有無喝酒，他一下說有，一下說沒有，我就查他的車籍資料，問車主跟
      他是什麼關係，他說是他本人的，問他是不是他開的，他一下說是，一下說不
      是。因為他車子都沒有開燈，我怕後面的車子看不到會危險，就幫他移到路邊
      ，我就問他如果不是你開的，那是誰開的，他講不出來，所以我們就請他作酒
      測，而且他的車子右前座及左右後座的門，都是鎖住的，所以我們有合理的懷
      疑認為車子是他開的」，足認異議人被查獲當時，係正坐在路邊抽煙，並非駕
      駛車輛行進當中被攔檢查獲，此亦與原舉發單位即台北市政府警察局保安警察
      大隊調查之結果相同，有中華民國九十三年五月十八日北市警保大行字第０九
      三六０六二七三００號函在卷足憑，證人即當時舉發員警王琪偉雖表示異議人
      對於是否開車一事語焉不詳及除駕駛座車門外，其餘車門均上鎖，因此有合理
      懷疑認為異議人開車云云，惟查：異議人當時因酒醉，酒測值達０．九八毫克
      ／升，對於證人的問題，無法清楚回答，當可預見，又即使車門只剩駕駛座沒
      有上鎖，亦不能排除異議人當時係由車上其他座位爬至駕駛座再下車之情形。
      揆諸前開規定，異議人即使當時酒精濃度測試超過標準值，惟卷內再無其他積
      極事證，足認異議人有駕車行為，並審酌證人曾智偉對異議人有利之證述，本
      院無法形成異議人有違反道路交通管理處罰條例第三十五條第一項之所規定違
      規事由之心證。
四、綜上所述，原處分機關所認定受處分人有前開違反道路交通管理處罰條例之違規
    事實，尚與事實不符，原處分機關不察，遽對受處分人為前開裁決，即難認為允
    當，應認受處分人之異議為有理由，自應由本院將原處分撤銷，改諭知受處分人
    不罰，以資適法。
據上論斷，應依道路交通案件處理辦法第二十條前段，裁定如主文。
中　　　華　　　民　　　國　　九十三　　年　　 十一 　　月　　　九　　　日
                                      臺灣臺北地方法院交通法庭
                                          法  官 葉珊谷
右正本證明與原本無異。
如不服本裁定應於送達後五日內向本院提出抗告狀。
                                          書記官 顏淑華
中　　　華　　　民　　　國　　九十三　　年　　 十一 　　月　　　九　　　日
